臺灣高等法院民事判決
108年度重上更一字第109號
上  訴  人  郭清冬  


訴訟代理人  林凱律師
            蔡宜衡律師                      
被  上訴人  林土    
訴訟代理人  林立捷律師
上列當事人間請求所有權移轉登記等事件，上訴人對於中華民國
104年10月26日臺灣士林地方法院104年度重訴字第267號第一審
判決提起上訴，被上訴人為訴之變更，經最高法院第一次發回更
審，本院於109年9月8日言詞辯論終結，判決如下：
    主      文
上訴人應將坐落臺北市○○區○○○段○地號土地（面積：二五一八點
七二平方公尺、權利範圍一０００００分之三二四三，及同區段○地號
土地（面積：六三六六點四六平方公尺、權利範圍一０００００之三
二四三）所有權移轉登記予被上訴人。
變更之訴及發回前第三審訴訟費用均由上訴人負擔。
    事實及理由
壹、程序方面：
一、按訴之客觀預備合併，因先位之訴有理由，為備位之訴之解
    除條件，其解除條件應以先位之訴判決確定時，始為其解除
    條件成就之時。第一審如就先位之訴為原告勝訴判決，在尚
    未確定前，備位之訴其訴訟繫屬並未消滅，且在第一審所為
    之訴訟行為，於第二審亦有效力（民事訴訟法第448條），
    是該備位之訴，縱未經第一審裁判，亦應解為隨同先位之訴
    繫屬於第二審而生移審之效力，即原告先位之訴勝訴，備位
    之訴未受裁判，經被告合法上訴時，備位之訴即生移審之效
    力。上訴審若認先位之訴無理由時，即應就備位之訴加以裁
    判（最高法院94年度台上字第283號判決參照）。次按，在
    第二審為訴之變更或追加，非經他造同意，不得為之；但因
    情事變更而以他項聲明代替最初之聲明者，不在此限，民事
    訴訟法第446條第1項、第255條第1項第4款定有明文。又在
    第二審為訴之變更合法者，原訴可認為已因而視為撤回時，
    第一審就原訴所為判決，自當然失其效力；第二審法院應專
    就新訴為裁判，無須更就該判決之上訴為裁判（最高法院71
    年台上字第3746號判例參照）。
二、查被上訴人於原審聲明：「㈠先位聲明：⒈上訴人應將坐落臺
    北市○○區○○段0○段000地號土地（面積：4,313平方公尺，權
    利範圍：全部，下稱系爭377地號土地）移轉登記予被上訴
    人（按：業已勝訴確定，非本院審理範圍）。⒉上訴人應將
    臺北市政府民國（下同）98年9月30日府地發字第000000000
    00號函所示領取臺北市政府就臺北市○○區○○段0○段00000地
    號土地（下稱系爭377-5地號土地）之抵價地權利移轉予被
    上訴人，並於臺北市政府就系爭377-5土地辦理區段徵收抵
    價地配地作業完成，經地政機關將該抵價地登記予上訴人後
    ，將該抵價地所有權移轉登記予被上訴人。㈡備位聲明：上
    訴人應給付被上訴人新臺幣（下同）4,964萬5,082元，及其
    中4,375萬元部分，自起訴時回溯5年之始日時起至清償日止
    ，按週年利率5％計算之利息」，嗣原審就先位聲明部分為上
    訴人敗訴之判決，上訴人不服，提起上訴，依前開說明，被
    上訴人備位之訴隨同繫屬於第二審而生移審之效力。
三、被上訴人於本院前審變更先位聲明第二項為：「先位：上訴
    人應將坐落臺北市○○區○○○段0地號土地（面積：2,518.72平
    方公尺、權利範圍100,000分之3,243，下稱系爭○○○段7地號
    土地）及同區段00地號土地（面積：6,366.46平方公尺、權
    利範圍100,000分之3,243，下稱系爭○○○段10地號土地）所
    有權移轉登記予被上訴人。備位：上訴人應給付9,885萬5,8
    57元予被上訴人，及自105年6月29日民事訴之聲明追加暨變
    更㈡狀繕本送達翌日（即105年7月1日，見本院重上卷二第35
    頁）起至清償日止，按週年利率5%計算之利息」（見本院重
    上卷二第31頁正反面）。經核被上訴人上開訴之變更，係本
    於其主張「系爭377-5地號土地經臺北市政府辦竣區段徵收
    抵價地分配作業後，獲配發系爭○○○段7、10號土地」之情事
    變更事實，合於民事訴訟法第446條第1項、第255條第1項第
    4款規定，應予准許。被上訴人在第二審所為訴之變更既經
    准許，其原起訴先位聲明第二項因變更之訴合法而視為撤回
    ，本院應僅就此部分之變更之訴為裁判，併敘明之。
貳、實體方面：
一、被上訴人主張：伊承受訴外人林邱秀華與上訴人於75年4月3
    日、76年1月26日、82年3月7日及86年11月3日簽訂之土地買
    賣契約書（下稱系爭第1、2、3、4次買賣契約）中林邱秀華
    之買受人地位，於89年8月30日與林邱秀華及上訴人訂立土
    地買賣補充契約書（下稱系爭買賣契約），約定伊向上訴人
    買受其所有坐落臺北市○○區○○段0○段○000地號土地面積5,04
    2平方公尺（下稱原377地號土地），價金4,375萬元。上訴
    人已收訖全部價金，並將土地交付伊建築廠房使用，惟尚未
    辦理所有權移轉登記。嗣因臺北市政府辦理北投士林科技園
    區區段徵收，於97年11月24日將原377地號土地逕分割出系
    爭377-5地號土地，原377地號土地面積減縮為4,313平方公
    尺（即系爭377地號土地）。上訴人於98年1月5日以系爭377
    -5地號土地，及其所有同區段第000、000、000、000地號土
    地（下稱405地號等4筆土地）申請以徵收後可供建築之抵價
    地折算抵付地價補償費2,777萬5,200元，臺北市政府於104
    年9月14日辦竣區段徵收抵價地分配作業，上訴人共配得系
    爭○○○段7、10地號土地、臺北市○○區○○段00地號（面積2,65
    7.55平方公尺、權利範圍100,000分之6,952，下稱○○段48地
    號土地）等3筆土地，而其中系爭377-5地號土地所配回抵價
    地為系爭○○○段7、10地號土地，上訴人自應移轉所有權予伊
    。如認系爭377-5地號土地配回之抵價地並非系爭○○○段7、1
    0地號土地，上訴人亦應給付伊相當於系爭377-5地號土地配
    得抵價地按實價登錄計算之價值計9,885萬5,857元。如認系
    爭買賣契約無效或不成立，伊就價金部分得加計物價指數請
    求其返還4,964萬5,082元等語。爰依系爭買賣契約第7條、
    第9條、第10條約定、系爭第4次買賣契約第6條約定、民法
    第348條第1項規定，先位聲明求為命上訴人將系爭○○○段第7
    、10地號土地所有權移轉登記予伊。依前述約定、規定或類
    推適用民法第225條第2項規定，第一備位聲明求為命上訴人
    給付伊9,885萬5,857元，及自105年7月1日起至清償日止，
    按週年利率5％計算之利息。依民法第179條規定，第二備位
    聲明求為命上訴人給付伊4,964萬5,082元，及其中4,375萬
    元部分，自起訴時回溯5年之始日時起至清償日止，按週年
    利率5％計算之利息。第一、二備位聲明均願供擔保請准宣告
    假執行（未繫屬本院部分不另贅述）。
二、上訴人則以：原377地號土地之地目為田，依修正前土地法
    第30條之規定，僅得出售予自耕農，被上訴人借用具自耕農
    身分之林邱秀華名義與伊簽立系爭第1、2、3、4次買賣契約
    ，為脫法行為，自始無效，系爭買賣契約僅約定由被上訴人
    承受林邱秀華之權利義務，未創設新買賣關係，亦屬無效。
    縱否，被上訴人以原377地號土地向訴外人臺北市北投區農
    會（下稱北投區農會）借款，自104年9月15日起未依約繳納
    土地貸款之本息，致北投區農會向法院聲請拍賣該土地，伊
    已依系爭第4次買賣契約第7條及系爭買賣契約第8條之約定
    ，以民事上訴理由狀解除系爭買賣契約。系爭○○○段7、10地
    號土地與○○段48地號土地係由系爭377-5地號土地與405地號
    等4筆土地之徵收補償費總額換算之抵價地權利價值而來，
    被徵收土地已分配於全部抵價地，無從加以分割，系爭○○○
    段7、10地號土地非系爭377-5地號土地代替物，不具同一性
    。依系爭買賣契約第10條約定，被上訴人僅能請求徵收補償
    費，不得請求抵價地。系爭第1、2、3、4次買賣契約均約定
    伊具有出賣土地與否之最終決定權，如伊不出賣，被上訴人
    僅得請求原契約金額1倍之損害賠償預定性違約金。本件被
    上訴人自不得請求移轉土地所有權或請求給付與抵價地相當
    之金錢。又林邱秀華於89年1月26日土地法第30條及農業發
    展條例第30條修正後，即得請求履行，被上訴人於104年5月
    29日始起訴請求，罹於請求權時效。伊縱應返還價款，應以
    原價金4,964萬元為限，如系爭買賣契約自始無效，被上訴
    人無權占有原377地號土地，伊得請求相當於每月20萬元租
    金之不當得利，爰以之與其可請求之價金為抵銷等語，資為
    抗辯。並聲明：被上訴人變更之訴及第一審備位之訴均駁回
    。如受不利判決願供擔保請准宣告假執行。
三、兩造不爭執事項為（見更一卷第264-266頁，並依判決文字
    調整）：
　㈠被上訴人因不具自耕農身分，推由具自耕農身分之林邱秀華
    與上訴人簽訂系爭第1、2、3、4次買賣契約，約定上訴人將
    所有之臺北市○○區○○段0○段000地號土地中面積5,042平方公
    尺部分，出售予林邱秀華，價金4,375萬元，上訴人已收訖
    全部價金，並將土地交付被上訴人使用。被上訴人在其上搭
    建未辦保存之建物即門牌號碼臺北市○○區○○里○○街000巷0號
    房屋，作為廠房使用。
  ㈡兩造與林邱秀華於89年8月30日簽立系爭買賣契約，約定林邱
    秀華將其第1、2、3、4次買賣契約買受人地位之權利義務轉
    讓予被上訴人。
  ㈢上訴人於89年1月26日將㈠部分之377地號土地分割為原377地
    號土地（面積5,042平方公尺）、同區段377-1地號土地（非
    買賣標的）。臺北市政府辦理北投士林科技園區區段徵收，
    於97年11月24日將原377地號土地分割為系爭377、377-5地
    號土地，面積各為4,313、795平方公尺。
  ㈣上訴人於98年1月5日以系爭377-5地號土地、405地號等4筆土
    地，申請以徵收後可供建築之抵價地折算抵付地價補償費2,
    777萬5,200元，並經臺北市政府於98年9月30日以府地發字
    第09831415300號核定發給抵價地。
  ㈤上訴人與陳興南、薛炳煌、沈秀琴於104年6月9日以領回抵價
    地之權利價值3,454萬8,548元，向臺北市政府申請自行合併
    分配抵價地；上訴人與蘇府庭等共163人於同日以領回抵價
    地之權利價值4,380萬1,551元，向臺北市政府申請自行合併
    分配抵價地；臺北市政府於104年9月14日辦竣區段徵收抵價
    地分配作業，領回抵價地權利價值為7,835萬99元，上訴人
    與陳興南、薛炳煌、沈秀琴配得而共有○○段48地號土地，上
    訴人與蘇府庭等共163人配得而共有系爭○○○段7、10地號土
    地。
  ㈥抵押權人北投區農會、陳皆銘、陳得福及被上訴人就系爭377
    -5地號土地設定之抵押權，於上訴人領回抵價地後，完全移
    轉至系爭○○○段7、10地號土地，並重新依順序設定抵押權登
    記。
  ㈦被上訴人前請求上訴人移轉系爭377地號土地所有權，經本院
    前審104年度重上字第1137號判決准予確定。
  ㈧上訴人於105年6月8日以存證信函表示：「377-5地號（抵價
    地配地後之地號為○○○段7、10地號）」。
  ㈨被上訴人於89年9月19日以原377地號土地向北投區農會借款3
    ,600萬元，約定清償日104年9月15日，並設定抵押。系爭37
    7、377-5地號土地於104年11月3日遭北投區農會聲請拍賣後
    ，被上訴人於104年12月14日將貸款本金、利息及違約金共3
    ,147萬7,187元全數清償，北投區農會並撤回拍賣抵押物之
    聲請。
四、被上訴人主張其向上訴人買受系爭377-5地號土地，土地經
    徵收後領回之抵價地為系爭○○○段7、10地號土地，上訴人應
    移轉所有權予其，如否，其亦得請求上訴人給付相當於系爭
    377-5土地所配得抵價地按實價登錄計算之價值計9,885萬5,
    857元。如認系爭買賣契約無效或不成立，伊得按物價指數
    上升等情事變更請求上訴人返還4,964萬5,082元等語，均為
    上訴人否認，並以前詞置辯，兩造爭點為：㈠系爭第1、2、3
    、4次買賣契約、系爭買賣契約是否成立、生效？上訴人解
    除系爭買賣契約是否合法？上訴人是否可選擇不出賣，被上
    訴人是否僅得請求原契約金額1倍之損害賠償預定性違約金
    ？㈡被上訴人先位依系爭買賣契約，請求上訴人移轉○○○段7
    、10地號土地有無理由？⒈系爭○○○段7、10地號土地與系爭3
    77-5地號土地有無同一性？⒉被上訴人請求權是否罹於時效
    ？㈢被上訴人依系爭買賣契約或類推適用民法第225條第2項
    規定，第一備位請求上訴人給付9,855萬5,857元本息，有無
    理由？㈣被上訴人依民法第179條規定，第二備位請求上訴人
    給付4,964萬5,082元本息，有無理由？上訴人抵銷抗辯有無
    理由？茲審酌如下：
  ㈠系爭第1、2、3、4次買賣契約、系爭買賣契約是否成立、生
    效？上訴人解除系爭買賣契約是否合法？上訴人是否可選擇
    不出賣，被上訴人是否僅得請求原契約金額1倍之損害賠償
    預定性違約金？
  ⒈按法院於確定判決理由中，對於訴訟標的以外當事人所主張
    或抗辯之重要爭點，本於兩造辯論結果所為之判斷，除有顯
    然違背法令，或當事人提出新訴訟資料足以推翻原判斷之情
    形外，於同一當事人間，就與該重要爭點有關之他訴訟，不
    得再為相反之主張，法院亦不得作相異之判斷，此即學說所
    謂「爭點效」。當事人以一訴合併為數項請求，而法院就其
    中部分請求已判決確定者，就尚未確定部分，亦應有上開原
    則之適用，俾符合訴訟上之誠信原則及當事人公平之訴訟法
    理（最高法院107年度台上字第289號判決要旨參照）。
  ⒉經查，本院前審判決上訴人應將系爭377地號土地所有權移轉
    登記予被上訴人（即本院前審判決確定部分），係本於兩造
    辯論結果，以兩造於89年8月30日重行訂立系爭買賣契約，
    成立新買賣契約關係以承受原借名購地之關係，並由被上訴
    人承受林邱秀華與上訴人間系爭第1、2、3、4次買賣契約，
    系爭買賣契約業已成立、生效，上訴人以民事上訴理由狀解
    除契約不合法，兩造間系爭買賣契約之關係仍存，且系爭買
    賣契約未約定上訴人得不出賣土地，而僅賠償被上訴人違約
    金，系爭買賣契約簽立於89年8月30日，被上訴人於104年5
    月29日起訴請求未罹於時效（見本院104年度重上字第1137
    號判決第8頁），而判決上訴人應移轉系爭377地號土地確定
    ，其判斷並無顯然違背法令，上訴人亦未提出新訴訟資料，
    足以推翻原判斷，或舉證證明前揭判斷顯失公平，揆諸前開
    說明，本院前審前開之認定應生爭點效，上訴人不得再為相
    反之主張，本院亦不得為相異之判斷。
  ㈡被上訴人先位依系爭買賣契約，請求上訴人移轉○○○段7、10
    地號土地有無理由？
  ⒈系爭○○○段7、10地號土地與系爭377-5地號土地有無同一性？
  ⑴按區段徵收土地時，應依第30條規定補償其地價。除地價補
    償得經土地所有權人申請，以徵收後可供建築之抵價地折算
    抵付外，其餘各項補償費依第31條至第34條規定補償之；實
    施區段徵收時，原土地所有權人不願領取現金補償者，應於
    徵收公告期間內，檢具有關證明文件，以書面向該管直轄巿
    或縣（巿）主管機關申請發給抵價地。該管直轄巿或縣（巿
    ）主管機關收受申請後，應即審查，並將審查結果，以書面
    通知申請人。申請發給抵價地者，對其土地之權利義務，於
    接到該管直轄市或縣（市）主管機關核定發給抵價地通知時
    終止。89年2月2日公布施行之土地徵收條例第39條第1項及
    第40條第1項、第2項前段分別定有明文。是抵價地係用以抵
    付被徵收土地應補償之地價，被徵收土地所有權人對被徵收
    土地之權利義務於接到發給抵價地通知時終止，性質與補償
    地價相同。
  ⑵經查，上訴人於98年1月5日以系爭377-5地號土地、405地號
    等4筆土地，申請以徵收後可供建築之抵價地折算抵付地價
    補償費2,777萬5,200元，臺北市政府核定准予後，上訴人與
    陳興南、薛炳煌、沈秀琴於104年6月9日以領回抵價地之權
    利價值3,454萬8,548元，申請自行合併分配抵價地，另與蘇
    府庭等共163人於同日以領回抵價地之權利價值4,380萬1,55
    1元，申請自行合併分配抵價地；臺北市政府於104年9月14
    日辦竣區段徵收抵價地分配作業，領回抵價地權利價值為 7
    ,835萬99元，上訴人與陳興南、薛炳煌、沈秀琴配得而共有
    ○○段48地號土地，與蘇府庭等共163人配得而共有系爭○○○段
    7、10地號土地等情，為兩造所不爭。且上訴人獲配抵價地
    前，已將其所有405地號等4筆土地出售予陳興南，並將獲配
    之○○段48地號土地移轉登記予陳興南等情，有上訴人與陳興
    南之土地買賣契約書及○○段48地號土地之土地登記謄本等件
    為證（見本院重上卷一第177-178、199-200、242頁）；抵
    押權人北投區農會、陳皆銘、陳得福及被上訴人就系爭377-
    5地號土地設定之抵押權，於上訴人領回抵價地後，完全移
    轉至系爭○○○段7、10地號土地，並重新依順序設定抵押權登
    記一情，亦為兩造不爭。上訴人則於105年6月8日寄發予被
    上訴人之存證信函表示：「377-5地號（抵價地配地後之地
    號為系爭○○○段7、10地號）」等語（見本院重上卷一第167-
    168頁），於本院陳稱：其係以系爭377-5地號土地核算出來
    之抵價地權利價值去申請分配系爭○○○段7、10地號土地等語
    （見本院重上更一卷第46頁）。堪認，上訴人於104年6月9
    日申請自行合併分配抵價地時，業已先行區分系爭377-5地
    號土地、405地號等4筆土地之地價補償費、可領回抵價地之
    權利價值，而以系爭377-5地號土地之可領回抵價地權利價
    值與蘇府庭等共163人申請而配得抵價地系爭○○○段7、10地
    號土地，以405地號等4筆土地之可領回抵價地權利價值與陳
    興南、薛炳煌、沈秀琴申請而配得抵價地○○段48地號土地，
    方依其與陳興南間買賣契約，將獲配之○○段48地號土地所有
    權移轉登記予陳興南，及將系爭377-5地號土地上之抵押權
    於上訴人獲配系爭○○○段7、10地號土地後重新依順序設定登
    記於其上。被上訴人主張系爭○○○段7、10地號土地乃系爭37
    7-5地號土地經徵收而由上訴人領回之抵價地等語，信屬有
    據。
  ⑶上訴人雖據臺北市政府地政局土地開發總隊105年5月6日北市
    ○○區○○00000000000號函、105年6月15日北市○○區○○0000000
    0000號函、105年7月21日北市○○區○○00000000000號函、108
    年11月7日北市○○區○○0000000000號函、證人即臺北市土地
    開發總隊科員葉彥廷證述，抗辯系爭377-5地號土地之抵價
    地無從直接對應為系爭○○○段7、10地號土地。但查：
  ①該隊105年5月6日函係說明兩造不爭執事項㈣、㈤所列之事（見
    本院重上卷一第132頁）。而該隊105年6月15日、105年7月2
    1日函雖均謂：「土地所有權人領回抵價地面積，係依其核
    准發給抵價地之補償地價與區段徵收補償地價總額之比例，
    乘以預計抵價地總地價，計算其應領之權利價值，並依其權
    利價值除以選擇分配區塊之評定區段徵收後地價所得。查郭
    君（即上訴人）原有5筆土地應領之地價補償費，全部向本
    府申請發給抵價地，業經本府依上開公式加總全部應領之地
    價補償費後，計算其應領抵價地權利價值，郭君復按該權利
    價值參與抵價地分配並配得3筆抵價地，故郭君區段徵收前
    後個別土地之地段號及應有部分尚無法直接對應計算」、「
    郭君以其原所有旨揭區段徵收範圍內5筆土地之應領計價補
    償費全部向本府申請發給抵價地，並經本府全部加總後，依
    土地徵收條例施行細則第50條規定之公式計算所得，縱郭君
    將其應領抵價地權利價值分別與不同土地所有權人申請合併
    分配（4,380萬1,551元及3,454萬8,548元），仍無法與其原
    所有個別土地之應領地價補償費換算所得之權利價值互相對
    應」等語（見本院重上卷一第152、180頁正反面）。但該隊
    108年11月7日函已明白表示：「本件郭清冬君將其應領抵價
    地權利價值分別與不同土地所有權人分別申請合併分配之權
    利價值，因無法令規定可憑據判斷其分別申請合併分配之權
    利價值，究屬其原有何筆地號土地之應領地價補償費所換算
    而來，原無釐清相互對應之情形」等語（見本院重上更一卷
    第98頁）。可見，臺北市政府地政局土地開發總隊僅係因土
    地徵收條例施行細則第50條規定之公式為總額計算，無法令
    規定可判斷上訴人分別申請合併分配之權利價值係由何筆土
    地換算而來，而函覆本院其無法釐清系爭377-5地號土地、4
    05地號等4筆土地對應之抵價地為何。
  ②證人葉彥廷雖結證稱：「我們在計算權利價值的時候，是用
    原土地所有權人即郭清冬全部歸戶的地價補償費2,777萬5,2
    00元，以徵收條例施行細則第50條的公式計算」、「權利價
    值是用全部所有被徵收的土地來計算，他個別的土地間是沒
    有辦法作對應的」、「因為我們計算權利價值是用總歸戶的
    土地補償費計算，前後地號因為地籍整理無法互相對應，所
    以個別的權利價值無法對應計算」、「從行政資料無法看出
    系爭○○○段7、10地號土地就是從系爭377-5地號土地所分配
    取得之抵價地」等語（見本院重上卷一第231-233頁），然
    由此證述可知，其係因權利價值採總歸戶之方式計算，而未
    能判斷系爭377-5地號土地與系爭○○○段7、10地號土地能否
    對應。
  ③是以，臺北市政府地政局土地開發總隊、證人葉彥廷雖均稱
    ：其等未能判斷系爭377-5地號土地與系爭○○○段7、10地號
    土地能否對應等語，但此僅係其等依土地徵收條例施行細則
    第50條規定採總額計算，法令又未規定如何判斷土地對應情
    形下所表示之意見。上訴人徒憑此等意見，忽略前述⑵所示
    證據，抗辯系爭○○○段7、10地號土地非上訴人以系爭377-5
    地號土地配回之抵價地云云，不足為採。
  ⑷上訴人又抗辯土地徵收條例第46條第1項規定，土地所有人可
    領回抵價地之權利價值與其實際分配抵價地之面積可能不一
    致，不足者，應為找補，系爭377-5地號土地之權利價值較
    全體申請人配得之○○○段7、10地號土地少13元，405地號等
    土地之權利價值較全體申請人配得之○○段48地號土地多735
    元，上訴人申請合併分配抵價地後，臺北市政府僅係提供權
    利價值金額相近似之土地供上訴人與其他地主抽籤選配土地
    ，無從認抵價地與被徵收之土地間具有給付之同一性云云。
    然按土地徵收條例第46條第1項規定：「區段徵收土地所有
    權人應領抵價地面積與實際領回抵價地之面積有所增減時，
    依下列規定處理：一、實際領回抵價地之面積超過應領之面
    積者，就其超過部分按評定區段徵收後地價繳納差額地價。
    二、實際領回抵價地之面積小於應領之面積者，就其不足部
    分按評定區段徵收後地價發給差額地價」。乃在規定應領抵
    價地與實際領回抵價地面積發生落差時，應互為找補，以土
    地加計金錢之方式使應領抵價地價值與實領抵價地之財產交
    換價值一致，自無從依此認定系爭○○○段7、10地號土地非系
    爭377-5地號土地經徵收而領回之抵價地，而改變其同一性
    ，上開抗辯，同無可取。
  ⒉系爭買賣契約第10條約定：「本件標示土地於未完成產權移
    轉予甲方（被上訴人）或甲方指定之第三人，而因主管機關
    征收補償之地價權益等均歸甲方收益所有，丙方（上訴人）
    應無條件提供所需證件或出面領取交付甲方不得主張任何異
    議」（見原審卷第21頁）。兩造既僅約定地價權益歸被上訴
    人收益所有，土地被徵收者又係可領取徵收補償金或於申請
    抵價地經核定後獲配抵價地，則所謂因主管機關徵收補償之
    地價權益，自應包含徵收補償費及抵價地，被上訴人主張其
    得據此請求上訴人移轉抵價地之所有權等語，尚稱有理由，
    上訴人抗辯此條約定之地價權益僅包含徵收補償費云云，非
    為有據。又系爭○○○段7、10地號土地係系爭377-5地號土地
    經徵收而由上訴人領回之抵價地，前經認定，則被上訴人依
    前開約定應得請求上訴人移轉系爭○○○段7、10地號土地所有
    權。
  ⒊據上，被上訴人依系爭買賣契約第10條約定，請求上訴人移
    轉系爭○○○段7、10地號土地，為有理由。其先位之訴既有理
    由，第一、二備位之訴即無庸審酌，併此敘明。
五、綜上所述，被上訴人為訴之變更，依系爭買賣契約第10條約
    定，請求上訴人移轉系爭○○○段7、10地號土地所有權予被上
    訴人，為有理由，應予准許。
六、本件事證已臻明確，兩造其餘之攻擊或防禦方法及所用之證
    據，經本院斟酌後，認為均不足以影響本判決之結果，爰不
    逐一論列，附此敘明。
七、據上論結，本件被上訴人變更之訴為有理由，依民事訴訟法
    第78條，判決如主文。
中　　華　　民　　國　　109 　年　　9 　　月　　22　　日
                  民事第十一庭 
                        審判長法  官  李慈惠
                              法  官  謝永昌
                              法  官  趙雪瑛
正本係照原本作成。
如不服本判決，應於收受送達後20日內向本院提出上訴書狀，其
未表明上訴理由者，應於提出上訴後20日內向本院補提理由書狀
（均須按他造當事人之人數附繕本）上訴時應提出委任律師或具
有律師資格之人之委任狀；委任有律師資格者，另應附具律師資
格證書及釋明委任人與受任人有民事訴訟法第466條之1第1項但
書或第2項（詳附註）所定關係之釋明文書影本。
中　　華　　民　　國　　109 　年　　9 　　月　　22　　日
　　　　　　　　　　　　　    書記官  郭晋良
附註：
民事訴訟法第466條之1（第1項、第2項）：
對於第二審判決上訴，上訴人應委任律師為訴訟代理人。但上訴
人或其法定代理人具有律師資格者，不在此限。
上訴人之配偶、三親等內之血親、二親等內之姻親，或上訴人為
法人、中央或地方機關時，其所屬專任人員具有律師資格並經法
院認為適當者，亦得為第三審訴訟代理人。